【裁判字號】    98,易,731
【裁判日期】    990506
【裁判案由】    傷害等
【裁判全文】
臺灣板橋地方法院刑事判決               98年度易字第731號
公  訴  人  臺灣板橋地方法院檢察署檢察官
被      告  丁○○
選任辯護人  李進成律師
上列被告因恐嚇案件，經檢察官提起公訴（九十七年度偵字第一
六二、二三三四二號），本院判決如下：
    主  文
丁○○以加害生命、身體之事，恐嚇他人致生危害於安全，處拘
役貳拾日，如易科罰金，以新臺幣壹仟元折算壹日。緩刑貳年。
    事  實
一、緣甲○○與丙○○為夫婦關係，乙○○及丁○○則為甲○○
    、丙○○之子女。丁○○與己○○前為夫妻關係，九十六年
    十月七日十三時許，己○○之父母戊○○、庚○○及其弟曾
    建森、妹妹及妹婿及姪子二人前往丁○○與己○○位於臺北
    縣中和市○○街十九號三樓之住處，欲帶己○○及其子許松
    義外出拜拜，丙○○得知後，因認庚○○過度迷信，不願許
    松義隨其外出，遂告知乙○○撥打電話予己○○，告知己○○，要其及丁○○至其住處用餐，實則係要丁○○將許松義
    帶回其住處，庚○○得知後，誤以為丙○○欲邀請庚○○等
    人一同前往用餐，遂與己○○一同前往丙○○位於同街二十
    三號二樓之住處，感謝其邀請並告知渠等自行處理中餐即可
    ，待庚○○、己○○與丁○○及其子到達丙○○之住處後，
    丁○○隨即將許松義抱入乙○○之房內，己○○驚覺有異，
    遂上前欲抱回許松義，乙○○見狀，隨即上前攔阻己○○，
    房內之甲○○竟與乙○○基於傷害之犯意聯絡，甲○○先唆
    使丁○○毆打己○○，己○○見狀，遂大叫庚○○，庚○○
    聽見己○○大喊後，上前關切，甲○○與乙○○竟徒手共同
    毆打庚○○，庚○○於掙扎時，丙○○亦上前與甲○○、乙○○基於傷害之犯意聯絡，徒手共同毆打庚○○，而後乙○○復持不明物體丟擲庚○○頭部，甲○○、乙○○及丙○○
    共同致庚○○受有頭部及臉部挫傷、臉部撕裂傷（約四公分
    長）之傷害（關於被告甲○○、乙○○及丙○○涉犯共同傷
    害罪部分，業經撤回告訴，經本院判決諭知公訴不受理）。
    嗣己○○進入房間後，將許松義強行抱走，丁○○為不讓己○○抱走許松義，遂基於恐嚇己○○生命安全之犯意，至廚
    房拿取不明刀械，作勢要對己○○不利，以此方式恐嚇己○○，使己○○心生畏懼，致生危害於己○○之生命、身體安
    全。
二、案經臺北縣政府警察局中和分局報請臺灣板橋地方法院檢察
    署檢察官偵查起訴。
    理  由
壹、程序方面
    按被告以外之人於審判外之言詞或書面陳述，除法律有規定
    者外，不得作為證據；被告以外之人於偵查中向檢察官所為
    之陳述，除顯有不可信之情況者外，得為證據，刑事訴訟法
    第一百五十九條第一項、第一百五十九條之一第二項分別定
    有明文。茲敘述如下：
一、證人庚○○、戊○○、曾建森於警詢時之供述，係屬本件被
    告以外之人於審判外之陳述，並無刑事訴訟法第一百五十九
    條之一至第一百五十九條之五之例外情形，乃無證據能力，
    不得作為本件之證據。
二、證人庚○○、己○○、戊○○、曾建森於偵查中檢察官訊問
    時所為之言詞陳述，雖屬被告以外之人於審判外之言詞陳述
    ，惟檢察官於偵訊前已踐行具結程序，此觀偵訊筆錄所載及
    所附證人結文甚明，合於法定要件，而上開證人係成年人，
    有完足之觀察、記憶及陳述能力，檢察官亦無任何違法取供
    情事，其所為之證述顯係出於自由意志，可信性極高，復查
    無「顯有不可信之情況」，依刑事訴訟法第一百五十九條之
    一第二項規定，為傳聞證據之例外，有證據能力。
貳、實體方面
一、訊據被告丁○○矢口否認有何恐嚇犯行，辯稱：伊沒有拿刀
    械威脅己○○云云；被告丁○○之選任辯護人之辯護意旨則
    以：案發當時被告丁○○與己○○在乙○○的房間裡，庚○○又如何能看見被告丁○○拿刀架在己○○之脖子上，且若
    如同庚○○所稱被告丁○○係用刀架在己○○之脖子上，己○○又如何搶走小孩，另庚○○於偵訊時證稱其看見女婿拿
    刀架住己○○脖子在房間裡面，但在九十八年七月十五日審
    理時卻說他有看到女婿拿刀子出來，其他看不清楚，可見證
    人庚○○之證述顯有矛盾云云。經查：
(一)依證人即被害人己○○於偵訊時具結證稱：當天伊母親打電
    話給伊說要出去玩，伊有打電話跟伊公公說伊要跟伊母親他
    們出去，後來伊先生跟伊說他們家人要請伊們吃飯，伊跟伊
    母親及伊先生跟小孩一起去隔壁他們家，按門鈴是乙○○開
    門，她問伊過來作什麼，伊問她你不是打伊手機叫伊過來吃
    飯嗎，伊先生抱著小孩衝進房間，伊跟進去，... 伊把小孩
    搶過來，要往外走，... 伊先生去廚房拿菜刀，伊喊救命，
    伊父親上來，搶菜刀，伊就往下衝喊救命等語（見臺灣板橋
    地方法院檢察署九十七年度偵字第一六二號偵查卷第五十三
    、五十四頁），復於本院審理時亦具結證稱：伊把小孩抱過
    來，他就衝到廚房拿菜刀壓在伊脖子上，不讓伊抱小孩出去
    ，當時甲○○、乙○○等人已經在毆打伊母親了，伊想抱小
    孩出去往外衝，喊救命，因為伊父親在一樓看車子，伊和伊
    母親就一直喊救人，伊父親在樓下聽到之後，就衝上來，伊
    父親和丁○○搶菜刀，伊還來不及穿鞋，就抱著小孩衝到樓
    下喊救命等語（見本院九十八年六月十一日審判筆錄），核
    與證人庚○○於偵訊時供稱：那天伊想帶伊女兒、女婿、孫
    子等出去玩，伊打電話過去給他們，他們說好，伊就到那邊
    去，伊女兒跟她婆婆沒有住一起，伊女婿打電話跟他們家要
    請伊吃飯，伊女婿就帶伊去他父母那裡，...，伊過去他父
    母家，他父親也很有禮貌叫伊坐，他（即被告丁○○）母親
    跟他姐姐，還有女婿、女兒不知為何吵起來了，伊走進去問
    怎麼了，他媽媽、姊姊就抓住伊頭髮，他父親用拳頭打伊，
    伊女婿拿刀子架住伊女兒脖子等語（見前揭偵查卷宗第五十
    一頁）相符，可見被害人己○○所稱被告丁○○持刀子威脅
    ，使其心生畏懼，因而抱著小孩衝到樓下大喊救命等情，應
    非子虛。
(二)又被告雖以前詞置辯，惟依證人庚○○於具審理時證稱：伊
    在丁○○家的時候，他打電話過來說要請伊們吃飯，伊先生
    在樓下，伊就下去跟伊先生說丁○○父母要請伊們吃飯，伊
    先生說不去，伊就上去丁○○父母家，伊還沒有坐好，丙○○也請伊坐，伊就聽到房間門口發生爭執，伊就要過去看，
    乙○○、甲○○就抓伊的頭髮，伊就用手撥開，伊想說伊沒
    有怎樣，他們為何要抓伊的頭髮，他們二人搶一搶之後，就
    看到伊女婿從廚房拿一把刀子出來，伊看到丁○○拿菜刀出
    來時，甲○○、乙○○就把伊壓在地上，之後伊就沒有看到
    他拿菜刀做什麼，伊就趕快叫伊先生名字等語（見本院九十
    八年六月十一日審判筆錄），並對照證人庚○○上開偵訊時
    所為之證述，其前後二次之證述，除被告丁○○是否持刀架
    住己○○脖子乙節有所出入外，然不論在偵訊或審理時均一
    致證述其親眼目睹案發當時是被告丁○○拿出刀械，反觀被
    告丁○○卻辯稱係因己○○要搶小孩子，而以水果刀割甲○○的手，伊才把刀子搶過來等語，此與甲○○於案發當時前
    往天主教耕莘醫院永和分院就診時，該院醫生診斷結果甲○○之傷勢係左側手挫傷、右側手挫擦傷而非一般刀傷，顯有
    未合，有財團法人天主教耕莘醫院永和分院九十七年六月二
    十六日耕永醫字第九七０六一０四號函暨其所附病歷資料、
    受傷照片等在卷可稽。承此，該刀械應係由被告丁○○從廚
    房內所取出甚明，則衡諸常情，在被告丁○○與己○○彼此
    爭奪許松義而發生嚴重衝突之情況下，被告丁○○既然取出
    刀械，則其必然持刀作勢威脅，否則單單取出刀械，而未作
    出任何動作，又如何能達到阻止己○○帶走小孩之目的。再
    衡以證人庚○○接受偵訊時之時間係九十七年一月十四日，
    距離案發時間（即九十六年十月七日）僅有三月之餘，而其
    於本院審理時所為之陳述已經過一年八月之久，證人庚○○
    難免因時間之經過，使其就本案細節部分有所記憶不清，兩
    者相較，自應以其先前偵訊時之陳述較為貼近事實才是。何
    況證人戊○○於審理時亦證稱：伊看到丁○○有比動作，他
    把菜刀架在伊女兒及外孫脖子附近，後來伊就把菜刀搶下來
    等語（見本院九十八年七月十五日審判筆錄）。足認被告丁○○確有持刀架住己○○之脖子，幸而因戊○○上樓將被告
    丁○○手中之刀械奪下，而使己○○順利離開現場。被告上
    開辯詞係屬臨訟飾卸之詞，不足採信。本件事證明確，被告
    犯行洵堪認定。
二、核被告丁○○所為，係犯刑法第三百零五條之恐嚇危害安全
    罪。爰審酌被告之素行狀況、犯罪動機、手段、目的、所生
    危害及犯罪後態度等一切情狀，量處如主文所示之刑，並諭
    知易科罰金之折算標準。末查，被告未曾因故意犯罪受有期
    徒刑以上刑之宣告，有前開臺灣高等法院被告前案紀錄表一
    份在卷可佐，其因一時失慮罹犯刑典，本院審酌被告既已歷
    經此次偵審程序及刑之宣告，當知警惕而無再犯之虞，本院
    認所宣告之刑以暫不執行為適當，爰依刑法第七十四條第一
    項第一款之規定諭知緩刑二年，以啟自新。
三、公訴意旨另以：己○○於進入房間後，丁○○為不讓己○○
    抱走許松義，竟以己○○再靠近，即要將許松義摔死等語，
    恐嚇己○○，因認被告丁○○此部分亦涉有刑法第三百零五
    條之恐嚇罪嫌。經查，此節業經被告丁○○否認在卷，而告
    訴人己○○固於偵查中證稱：伊先生抱著小孩衝進房間，伊
    跟進去，房內有他母親甲○○、乙○○擋在門口推伊，伊硬
    要進去，許不讓伊進去，甲○○叫許家慶打伊，伊就大喊媽
    他們要打伊，伊進去後伊先生恐嚇伊說如果過來要把小孩摔
    死云云（見前揭偵查卷第五十三頁）。惟此僅係告訴人己○○單方面所言，審諸告訴人之告訴係以使被告受刑事訴追處
    罰為目的，其陳述是否與事實相符，猶須調查其他證據以資
    審認，尚難僅憑其片面之指訴，即遽認被告確有其所指恐嚇
    之事實。且證人戊○○於審理時亦證稱：伊沒有聽到丁○○
    跟己○○說不要再搶孩子，不然要把孩子摔死等語（見本院
    九十八年七月十五日審判筆錄），則告訴人己○○於偵查中
    所述是否可信，自非無疑。況被告丁○○為許松義之父親，
    即使與告訴人己○○為強奪孩子而發生爭執，當不致於以此
    傷害孩子之手段來恐嚇，告訴人上開所述與常情不合，復查
    無其他積極證據足資證明被告丁○○確有此部分恐嚇之事實
    ，自不得僅憑告訴人之指述，即遽為不利於被告之認定。從
    而，上開部分不能證明被告犯罪，原應諭知無罪之判決，然
    公訴意旨既認此部分與前開經本院論科刑部分為接續犯，屬
    實質上一罪，基於審判不可分原則，爰不另為無罪之諭知。
據上論斷，應依刑事訴訟法第二百九十九條第一項前段，刑法第
三百零五條、第四十一條第一項前段、第七十四條第一項第一款
之規定，刑法施行法第一條之一第一項、第二項前段，判決如主
文。
本案經檢察官黃佳權到庭執行職務
中    華    民    國    99    年    5     月    6     日
                  刑事第六庭  法  官  胡堅勤
上列正本證明與原本無異。
如不服本判決，應於判決送達後10日內敘明上訴理由，向本院提
出上訴狀 (應附繕本) ，上訴於臺灣高等法院。其未敘述上訴理
由者，應於上訴期間屆滿後20日內向本院補提理由書「切勿逕送
上級法院」。
                              書記官  梁宜庭
中    華    民    國    99    年    5     月    6     日
附錄本案論罪科刑法條全文：
刑法第三百零五條
以加害生命、身體、自由、名譽、財產之事，恐嚇他人致生危害
於安全者，處二年以下有期徒刑、拘役或三百元以下罰金。

司法院資訊處製作；財團法人民間司法改革基金會備份。
